【裁判字號】    94,智,3
【裁判日期】    950517
【裁判案由】    損害賠償
【裁判全文】
臺灣臺北地方法院民事判決                 94年度智字第3號
原      告  訊凱國際股份有限公司
法定代理人  乙○○
訴訟代理人  邵良正律師
            甲○○
被      告  曜越科技股份有限公司
                        九號九.
法定代理人  丙○○
被      告  震天科技有限公司
法定代理人  丁○○
前列二人共同
訴訟代理人  陳和貴律師
            陳君慈律師
            葉茂華律師
複代理人    鄧宜菁律師
            邱永豪律師
上列當事人間損害賠償事件，本院於民國九十五年四月二十六日
言詞辯論終結，判決如下：
    主  文
原告之訴及假執行之聲請均駁回。
訴訟費用由原告負擔。
    事實及理由
一、按訴狀送達後，原告不得將原訴變更或追加他訴。但請求之
    基礎事實同一者、擴張或減縮應受判決事項之聲明者，不在
    此限，民事訴訟法第255條第1項第2、3款定有明文。查原告
    起訴時，原訴請「(一)被告曜越科技股份有限公司（下稱曜越
    公司）應賠償原告新台幣（下同）7,994,333元，及自起訴
    日起至清償日止，按年息5%計算之利息。(二)被告震天科技有
    限公司（下稱震天公司）應賠償原告55,653元，及自起訴日
    起至清償日止，按年息5%計算之利息。」，嗣於民國95年4
    月3日追加訴之聲明「被告曜越公司及震天公司應於各該公
    司網站首頁刊登其產銷之「CL-P0025」、「A-1899」、「
    TR2-M4」、「TR2-M7」、「TR2-M8」等產品侵害原告新型第
    220307號「鼓風式散熱器」新型專利及新型第185566號「中
    央處理器導熱管散熱器」新型專利一周。」，嗣於95年4月
    26日復變更該項聲明為「被告曜越公司應將如附表一所示之
    道歉啟事及本件判決主文，以16號字體及高12公分、寬15公
    分之版面,於該公司網站（http://www.thermaltake.com.
    tw）首頁、點選「產品資訊」之「氣冷式冷卻系統」選項而
    產出之網頁（http://www.thermaltake.com.tw/default.
    asp）、點選「風扇系列」網頁（http://www.thermaltake.
    com.tw/ dcfan/ dcfan.asp）首頁刊登7日；及將如附表二
    所示之道歉啟事及本件判決主文以16號字體及高26公分、寬
    18公分之版面（四分之一版面）於中國時報、聯合報、自由
    時報、電子時報全國版之產業版首頁刊登一日。」。核原告
    追加、變更第三項聲明部分，係基於其主張被告有侵害其專
    利權同一基礎事實，故原告所訴之變更、追加自應准許。
二、原告主張其係從事電腦散熱風扇、散熱片、機殼之專業製造
    商，產品行銷全球，並自行研發各項產品技術獲得國內外30
    餘項專利，其在我國所獲專利權包括91年1月1日以「中央處
    理器導熱管散熱器」之技術創作獲頒中華民國新型專利新型
    第185566號專利權，及93年2月21日以「鼓風式散熱器」之
    技術創作獲頒中華民國新型專利新型第220307號專利權。該
    二項專利技術係聲請人投資相當經費、時間及人力，經過長
    期研究發展所得之成果，被告曜越公司亦係從事電腦散熱風
    扇、散熱片、機殼之製造銷售，與原告有市場競爭關係。明
    知上揭二項新型專利係原告耗費相當人力、物力及時間所研
    發並申請獲准專利之技術，惟自91年1月1日原告獲准「中央
    處理器導熱管散熱器」新型185566專利時起，至93年11月29
    日止之期間，未經獲得原告同意或授權，擅以符合專利均等
    論之方法侵害該新型專利，製成型號為「CL-P0025」之該公
    司仿冒專利產品提供銷售，並於該公司網站公開展示陳列（
    曜越公司網頁http://www.Thermaltake.com/coolers/combo
    Cool/clool/cl-p0025tower112/cl-p0025tower112.htm）向
    消費者促銷，其於上開期間製造銷售之數量共計11,564件，
    並於原告93年2月21日獲准「鼓風式散熱器」新型第22030 7
    號專利時起，至93年11月29日止之期間，未經獲得原告同意
    或授權，擅以符合全要件原則之方法侵害該新型專利，製成
    產品型號分別為「A1899」（North Bridge）、「A4003」（
    TR2- M4）、「A40 07」（TR2-M7）及「A4008」（TR2-M8
    ）之該公司仿冒專利產品提供銷售，並於該公司網站公開展
    示向消費者促銷，其於上開期間各型號分別製造銷售之數量
    如下：型號「A1899」（North Bridge）產品：8,941件、型
    號「A4003」（TR2-M4）產品：1,700件、型號「A4007」（
    TR2-M7）產品：55件、型號「A4008」（TR2-M8）產品：25
    件。被告震天公司自原告於91年1月1日獲准「中央處理器導
    熱管散熱器」新型專利時起，至93年12月2日止之期間，亦
    未經原告同意或授權販賣，而向被告曜越公司進貨產品上開
    型號「CL-P0025」產品並公開銷售，計該期間銷售數量為
    229件，對原告該項專利權亦造成實際之損害。另被告震天
    公司自原告於93年2月21日「鼓風式散熱器新型專利」時起
    ，至93年12月2日止之期間，亦未經原告同意或授權販賣，
    而向被告曜越公司進貨型號「A1899」（North Bridge）及
    「A4003」（TR2-M4）產品並公開銷售，計該期間內各型號
    侵權產品銷售數量分別為型號「A1899」（North Bridge）
    產品101件、型號「A4003」（TR2-M4）產品135件。被告曜
    越公司未經原告同意而製造並銷售上開「CL-P0025」、「
    A1899」（North Bridge）、「A4003」（TR2-M4）、「A400
    7」（TR2-M7）、「A4008」（TR2-M8）五種型號產品，依其
    銷售之商業發票明細表顯示，其因銷售各該侵害原告專利權
    產品所得之利益（自專利獲准日起算：即型號「CLP0025」
    產品從91年1月1日「中央處理器導熱管散熱器」獲准專利日
    起算；型號「A1899」、「A4003」、「A4007」、「A4008」
    等產品，從93年2月21日「鼓風式散熱器」獲准專利日起算
    ），共計新台幣（下同）7,994,333元（計算式如附表三）
    ，被告震天公司未經原告同意, 而銷售上開「CL-P0025」、
    「A1899」、「A4003」等三種型號產品，依其銷貨明細表顯
    示，其因銷售各該侵害原告專利權產品所得之利益共計
    55,653元（計算式如附表四），爰依專利法第85條第1項第2
    款之規定，請求被告負賠害賠償責任。又被告曜越公司製造
    銷售系爭侵害原告中央處理器導熱管散熱器專利及鼓風式散
    熱器專利之上揭各型號產品，除實際上於市場銷售外，更於
    被告曜越公司網站上陳列銷售，向消費者廣為流傳，且更將
    系爭侵害專利之產品，提供各購物網站陳列，包括被告震天
    公司網站（http://www.jingting.com.tw）、PC Home線上
    購物網站（http://shopping.pchome.com.tw/cpf）、星期
    一購物網站（http://www.monday.com.tw/gdsale/gdsale.
    asp? gdid=9336）、僑品電腦網站（http://www.jpcl.com.
    tw/item.asp? item_id=19968）等廣為散布於眾，使消費者
    混淆誤認系爭專利技術係被告曜越公司所創作，甚至以為原
    告抄襲被告曜越公司之技術，自足使原告名譽受到眨損，爰
    依民法第195條第1項請求被告應為回復名譽之適當處分等語
    。並聲明：(一)被告曜越公司應賠償原告7,994,333元，及自
    起訴日起至清償日止，按年息5%計算之利息。(二)被告震天公
    司應賠償原告55,653元，及自起訴日起至清償日止，按年息
    5%計算之利息。(三)被告曜越公司應將如附表一所示之道歉啟
    事及本件判決主文，以16號字體及高12公分、寬15公分之版
    面, 於該公司網站（http://www.thermalta ke.com.tw）首
    頁、點選「產品資訊」之「氣冷式冷卻系統」選項而產出之
    網頁（http://www.thermaltake.com.tw/ default.asp）、
    點選「風扇系列」網頁（http://www.thermaltake.com.tw/
    dcfan/ dcfan.asp）首頁刊登7日；及將如附表二所示之道
    歉啟事及本件判決主文以16號字體及高26公分、寬18公分之
    版面（四分之一版面）於中國時報、聯合報、自由時報、電
    子時報全國版之產業版首頁刊登一日。(四)第一、二項請求部
    分，原告願供擔保請求宣告假執行。
三、被告曜越公司則以：本件「CL-P0025」、「A4007」、「A40
    08」、「A1899」產品均係被告曜越公司依自有之技術，設
    計、開發、製造，並以自有品牌行銷於世界，主觀上並無任
    何故意或過失侵害原告或他人權益之意思，且原告於產品上
    未依法標示專利證書號數或於聲請保全證據或起訴前亦未提
    示其專利進行告知，又如何能因系爭專利技術已審定公開云
    云而妄自課予被告有查閱系爭專利公告之義務，而認被告有
    侵害系爭專利之故意或過失；退萬步言，縱使被告之產品有
    侵及原告之專利權，但就「A1899」產品部分，由於被告94
    年3月24號之第1筆交易（數量1,000部分）的單價，因輸入
    時幣別未正確轉換，致原應以新台幣170元計價之單價，遭
    電腦系統自動乘以匯兌美金之33.5倍匯率，而成為5,695元
    ，因而使原告起訴狀附表三關於本項產品之平均售價高達
    762元，造成所有計算之結果均不正確，故被告主張縱有損
    害，依商業發票資料，「A1899」產品之平均售價應為149元
    ，銷售金額應為1,327,105元，銷貨毛利為300,052元，損害
    賠償總額應為2,504,764元等語，資為抗辯。並聲明：原告
    之訴駁回，如受不利益之判決，被告願供擔保請准宣告免予
    假執行。
四、被告震天公司則以其僅有販賣被告曜越科技公司以自有品牌
    製造、銷售之產品，主觀上未有侵害他人權益之故意與過失
    ，亦從未接獲原告提示或告知系爭產品有侵害原告專利之情
    事等語置辯。並聲明：原告之訴駁回，如受不利益之判決，
    被告願供擔保請准宣告免予假執行。
五、兩造不爭執之事實：
（一）原告係新型第185566號「中央處理器導熱管散熱器」之專
      利權人，及新型第220307號「鼓風式散熱器」之專利權人
      。
（二）原告主張被告侵害其新型第185566號「中央處理器導熱管
      散熱器」之申請專利範圍第一項，其內容為「一種中央處
      理器導熱管散熱器，包括有：一可與電腦內部中央處理器
      之頂面接觸的金屬製底座，於底座上固設數支導熱管，於
      各導熱管間分別串接堆疊數片呈平板狀的金屬製散熱片，
      於底座、導熱管、散熱片的外部設有一金屬製散熱座，於
      散熱座、散熱片及底座的一側端部設有一小型風扇，該小
      型風扇所吹出的風係可吹向底座、導熱管、散熱片及散熱
      座；於散熱座的兩側面底部分別形成有一孔，於於底座上
      並位於散熱座的兩孔間可供一扣件橫向穿設，並可藉由扣
      件將散熱器穩固的扣合固定於電腦內部的中央處理器固定
      座上者。」。
（三）原告主張被告侵害其新型第220307號「鼓風式散熱器」，
      其申請專利範圍之內容為「一種鼓風武散熱器，其係包括
      了一散熱鰭片，以及一設置在該散熱鰭片上方的風扇，其
      特徵在：該風扇是具有一圓柱形的外殼，並在其正下方開
      設有一開口，同時，在圓柱形外殼的內部則設有複數片可
      自由轉動且是由一馬達所驅動的扇葉，由此則組成一離心
      式散熱風扇，如此，藉由設置在圓柱形外殼內轉動的葉片
      ，可以迫使空氣流由該開口而直接地流向散熱鰭片的中央
      ，以可對在散熱鰭片內溫度最高的部份提供最佳的散熱效
      果。」
（四）被告曜越公司自91年1月1日起至93年11月29日止，製造型
      號為「CL-P0025」之產品，且於93年2月21日起至93年夕1
      月29日止，製造型號分別為「A1899」（North Bridge）
      、「A4003」（TR2- M4）、「A40 07」（TR2-M7）及「
      A4008」（TR2-M8）產品，並於該公司網站公開展示向消
      費者促銷。
（五）被告震天公司自91年1月1日起，至93年12月2日止，向被
      告曜越公司進貨型號「CL-P0025」產品並公開銷售，且於
      93年2月21日起，至93年12月2日止，向被告曜越公司進貨
      型號「A1899」（North Bridge）及「A4003」（TR2-M4）
      產品並公開銷售。
六、按新型專利權人應在專利物品或其包裝上標示專利證書號數
    ，並得要求被授權人或特許實施權人為之；其未附加標示者
    ，不得請求損害賠償。但侵權人明知或有事實足證其可得而
    知為專利物品者，不在此限，專利法第108條準用第79條定
    有明文。原告主張被告曜越公司自91年1月1日起至93年11月
    29日止，製造銷售型號為「CL-P00 25」之產品及於93年2月
    21日起至93年11月29日止，製造銷售型號「A1899」、「A40
    03」、「A4007」、「A4008」之產品，以及被告震天公司自
    91年1月1日起，至93年12月2日止，向被告曜越公司進貨型
    號「CL-P0025」，及於93年2月21日起至93年12月2日向被告
    曜越公司進貨型號「A1899」、「A4003」之產品並公開銷售
    ，侵害其系爭專利權，應負擔侵害賠償責任，惟為被告所否
    認，辯稱原告並未於其專利物品或包裝上標示其專利證書號
    數，且被告並無侵害其專利權之故意或過失等語，則原告應
    就其於系爭專利物品上標示專利證書號碼，及被告曜越公司
    、震天公司有於前述期間內明知或有事實足其可得而知為專
    利物品之事實，負舉證責任。經查，
（一）原告雖於95年1月16日庭呈其系爭專利權之「中央處理器
      導熱散熱管」及「鼓風式散熱器」產品各乙件，經本院勘
      驗結果，原告庭呈之中央處理器導熱散熱管產品乙件，紙
      盒包裝在條碼上面貼有「Taiwan Patent No 185566」字
      樣之透明貼紙，鼓風式散熱器產品之塑膠包裝上亦貼有「
      Taiwan Patent No 220307」字樣之透明貼紙，惟被告被
      告訴訟代理人表示該專利號碼標示是用貼附的，否認原告
      產品於起訴時即標示專利號碼等情，參諸原告庭呈之系爭
      專利物品係以容易黏貼的透明小標籤標示專利證書號碼，
      在原告並無法證明該件產品的標示日期之下，系爭專利物
      品是否於起訴前即有專利號數之標示已猶有可疑，況被告
      訴訟代理人於95年3月1日本院審理時亦庭呈其於95年1月
      23 日於光華商場購買原告新型專利第185566號產品，經
      勘驗結果，其上並未標示專利證書號碼，且原告對該產品
      未標示專利證書號碼並不爭執，是尚難以原告庭呈貼附透
      明專利標示貼紙之專利物品，即認原告在起訴前即於系爭
      專利物品上貼有專利標示。原告雖又提出93年6月23日公
      司內部電子郵件影本、子公司訊強電子有限公司「設計變
      更申請單」、原告公司「ECR（RE＆MAD版）」、及專利號
      數貼紙樣張，證明「鼓風式散熱器」專利物品上有貼標示
      云云，惟被告否認前揭文件之真正，且該等文件均係原告
      及其子公司內部文件，尚難遽為有利原告之認定，且苟如
      原告所言業於「鼓風式散熱器」專利物品上，以最速件標
      示專利號數，則往後原告公司所生產之各色專利物品，亦
      應有專利號數標示，惟參以原告於本院95年度智字第80號
      案件審理時，自承並未在該件專利物品或其包裝上標示專
      利證書號數，及被告於本件庭呈之專利物品，並未標示專
      利證書號碼等情，尚難認原告已舉證證明其於起訴前即在
      系爭專利物品上標示專利證書號數。
（二）承上，原告並未舉證證明其於起訴前即在系爭專利物品上
      標示專利證書號數，依據專利法第108條準用第79條之規
      定，原則上係不得請求損害賠償，除非原告能證明被告明
      知或有事實足證被告可得而知為專利物品。被告辯稱原告
      於保全證據或起訴前，並未提示其專利告知等情，為原告
      所不爭執，原告既未證明於其指訴被告公司侵權之期間，
      被告曜越公司明知或有事實足證被告可得而知為專利物品
      ，而仍製造銷售型號為「CL-P0025」、「A1899」、「
      A4003」、「A4007」、「A4008」之產品，以及被告震天
      公司明知或有事實足證被告可得而知為專利物品，而仍銷
      售型號為「CL-P0025」、「A1899」、「A4003」之產品，
      故依據前揭規定，原告自不得請求損害賠償。
七、綜上，原告未舉證證明被告曜越公司明知或有事實足證其可
    得而知為專利物品，而自91年1月1日起至93年11月29日止，
    製造銷售型號為「CL-P0025」之產品及於93年2月21日起至
    93年11月29日止，製造銷售型號「A1899」、「A4003」、「
    A4007」、「A4008」之產品，以及被告震天公司明知或有事
    實足證其可得而知為專利物品，而自91年1月1日起，至93年
    12 月2日止，向被告曜越公司進貨型號「CL-P0025」，及於
    93 年2月21日起至93年12月2日向被告曜越公司進貨型號「
    A1899」、「A4003」之產品並公開銷售，其請求即屬無據。
    從而，原告依據侵權行為之法律關係，請求(一)被告曜越公司
    應賠償原告7,994, 333元，及自起訴日起至清償日止，按年
    息5%計算之利息。(二)被告震天公司應賠償原告55,653元，及
    自起訴日起至清償日止，按年息5%計算之利息。(三)被告曜越
    公司應將如附表一所示之道歉啟事及本件判決主文，以16號
    字體及高12公分、寬15公分之版面, 於該公司網站（
    http://www.thermalta ke.com.tw）首頁、點選「產品資訊
    」之「氣冷式冷卻系統」選項而產出之網頁（http:
    //www.thermaltake.com.tw/ default.asp）、點選「風扇
    系列」網頁（http://www.thermaltake.com.tw/ dcfan/
    dcfan.asp）首頁刊登7日；及將如附表二所示之道歉啟事及
    本件判決主文以16號字體及高26公分、寬18公分之版面（四
    分之一版面）於中國時報、聯合報、自由時報、電子時報全
    國版之產業版首頁刊登一日，即無理由，應予駁回。又原告
    之訴既經駁回，其假執行之聲請即失所附麗，應併予駁回。
八、因本案事證已臻明確，兩造其餘主張陳述及所提之證據，均
    毋庸再予審酌，附此敘明。
九、結論：原告之訴為無理由，依民事訴訟法第78條判決如主文
    。
中    華    民    國    95    年    5     月    17    日
                  民事第六庭    法  官  郭美杏
以上正本係照原本作成
如對本判決上訴，須於判決送達後20日內向本院提出上訴狀
中    華    民    國    95    年    5     月    17    日
                                書記官  潘惠梅


司法院資訊處製作；財團法人民間司法改革基金會備份。
